臺灣臺中地方法院臺中簡易庭小額民事判決
                                    111年度中小字第370號
原      告  王庭芝  
被      告  陳嘉榮  

上列當事人間損害賠償事件，原告就本院110年度交簡字第594號
刑事案件提起附帶民事訴訟（110年度交簡附民字第117號），經
本院刑事庭裁定移送前來，於民國111年3月3日言詞辯論終結，
本院判決如下：
    主      文
被告應給付原告新臺幣貳萬貳仟玖佰壹拾貳元及自民國一一０年
十二月十三日起至清償日止，按年息百分之五計算之利息。
原告其餘之訴駁回。
訴訟費用新臺幣壹仟元由被告負擔新臺幣參佰柒拾元，餘由原告
負擔。
本判決原告勝訴部分得假執行。被告如以新臺幣貳萬貳仟玖佰壹
拾貳元為原告預供擔保或提存，得免為假執行。 
原告其餘假執行之聲請駁回。
    事實及理由
一、原告主張：被告在臺中市○區○○○路000○0號工廠飼養虎斑色
    及黃色犬隻各1隻，竟疏未注意對飼養犬隻為適當之防護管
    束，將黃色犬隻1支綁在上開工廠內，該黃色犬隻活動範圍
    可及工廠門口，適原告於民國109年11月3日13時6分許，騎
    乘車牌號碼000-000號普通重型機車，沿臺中市南區五權南
    路往巷底方向行駛，行經上開五權南路747之1號工廠前，黃
    色犬隻自工廠內突然衝出，使原告受到驚嚇，致其所騎乘機
    車擦撞被告停放路旁未掛牌待修之車輛後，而人車倒地，原
    告因此受有左膝挫傷、右前臂挫傷等傷害及機車受損。爰依
    民法第184條、第193條、第195 條第1、3項規定，請求被告
    賠償：①醫療費用：2萬4900元，包括已支出醫療費用900元
    ，及預估心理諮商之醫療費用2萬4000元，合計2萬4900元。
    ②機車修理費：1萬8950元。③慰撫金：5萬元。以上合計9萬3
    850元等語。並聲明：①被告應給付原告9萬3850元及自起訴
    狀繕本送達翌日起至清償日止，按年息百分之5計算之利息
    。②願供擔保請准宣告假執行。
二、被告則以：案發巷道為私有地之死巷，被告飼養犬隻綁在工
    廠內，鍊索未超出工廠巷道，原告是外送員，應注意巷道內
    與機車周遭狀態，請審酌有無過失相抵適用，另原告請求預
    估醫療費用2萬4000元、機車修理費1萬8950元偏高等語置辯
    ，答辯聲明：①駁回原告之訴。②如受不利判決，請准供擔保
    免為假執行。
三、得心證之理由：
  ㈠原告主張被告於前揭時、地疏未注意對飼養犬隻為適當之防
    護管束，原告騎乘車牌號碼000-000號普通重型機車，因被
    告飼養黃色犬隻自工廠內突然衝出，使原告受到驚嚇，致其
    所騎乘機車擦撞路旁待修車輛後，人車倒地而受有左膝挫傷
    、右前臂挫傷等傷害及機車受損等情，為被告所不爭執，被
    告涉嫌過失傷害案件，經本院110年度交簡字第594號刑事簡
    易判決判處被告過失傷害罪刑確定（處拘役15日，得易科罰
    金），有上開刑事簡易判決在卷可考（見中小卷第29-34頁
    ）。被告之過失行為與原告受傷及機車受損有相當因果關係
    。被告過失侵害原告身體及損害原告所有機車之事實，洵可
    認定為真正。
  ㈡按因故意或過失，不法侵害他人之權利者，負損害賠償責任
    ；不法侵害他人之身體、健康、名譽、自由、信用、隱私、
    貞操，或不法侵害其他人格法益而情節重大者，被害人雖非
    財產上之損害，亦得請求賠償相當之金額；不法毀損他人之
    物者，被害人得請求賠償其物因毀損所減少之價額，民法第
    184條第1項前段、第195條第1項前段、第196 條定有明文。
    本件被告過失侵害原告身體及損害原告機車，原告訴請被告
    賠償損害自屬有據。茲就原告請求被告賠償損害之項目及金
    額是否有理，逐項論述如次：
  1.醫療費用部分：原告主張因傷支出醫療費用900元，業據其
    提出醫療費用收據及診斷證明書附卷可稽（見附民卷第21-2
    5頁），堪認為真正。原告另主張需心理諮商醫療費用2萬40
    00元，然原告係於109年11月3日遭狗驚嚇人車倒地致傷，迄
    今並未提出支出心理諮商醫療費用之證明，難認確有此部分
    損害。是原告請求被告賠償醫療費用900元，應予准許，逾
    此部分請求，不應准許。
　2.機車修理費部分：按物被毀損時，被害人除得依民法第196
    條請求賠償外，並不排除民法第213條至第215條之適用。依
    民法第196條請求賠償物被毀損所減少之價額，得以修復費
    用為估定之標準，但以必要者為限（例如：修理材料以新品
    換舊品，應予折舊）。被害人如能證明其物因毀損所減少之
    價額，超過必要之修復費用時，就其差額，仍得請求賠償（
    最高法院77年度第9次民事庭會議決議(一)參照）。原告主
    張其所有車號000-000號機車受損支出修理費1萬8950 元，
    業據其提出估價單為證（見中小卷第51頁）。該估價單單未
    分別列載零件及工資金額，兩造同意以零件7成、工資3成計
    算，則零件為1萬3265元。工資為5685元。零件部分既係以
    全新零件更換受損害之零件，自應將零件折舊部分予以扣除
    。其折舊扣除標準，依行政院所頒固定資產耐用年數表及固
    定資產折舊率表之規定，機器腳踏車之耐用年數為3年，依
    定率遞減法，每年折舊536/1000。原告所有車牌號碼000-00
    0號機車係於103年12月出廠，有車籍資料附卷可稽（見中小
    卷第105頁），至本件事故發生日109年11月3日，已逾機車
    之耐用年數3年，若依定率遞減法每年折舊千分之536計算，
    於第3年之累計折舊額已超過成本原額10分之9，故折舊金額
    最多僅能折舊成本原額10分之9，折舊後之零件殘值為1327
    元（13265元×1/10＝1327元，元以下4捨5入），加計不必折
    舊之修理工資5685元，合計必要修復費用為7012元（1327元
    ＋5685元＝7012元），是原告請求被告賠償機車修理費用7012
    元，為有理由，逾此數額之請求，為無理由。
　3.精神慰撫金部分：按不法侵害他人之身體及名譽，被害人受
    有非財產上損害，請求加害人賠償相當金額之慰撫金時，法
    院對於慰撫金之量定，應斟酌實際加害情形、所造成之影響
    、被害人所受精神上痛苦之程度、雙方之身分、地位、經濟
    狀況及其他各種情形，以核定相當之數額（最高法院47年台
    上字第1221號、51年台上字第223 號、76年台上字第1908號
    判例參照）。查原告騎乘機車，因被告飼養犬隻自工廠內突
    然衝出，受驚嚇致擦撞路旁車輛而人車倒地，因此受有左膝
    挫傷、右前臂挫傷等傷害，堪認其肉體及精神受相當之痛苦
    。參酌兩造財產所得資料（見證物袋），原告陳明其為大學
    畢業，任職行政人員，月入2萬6000元，名下無不動產等語
    ；被告陳明其為高職畢業，任職修車廠人員，月入6萬元，
    名下有不動產等語（見中小卷第111頁），及兩造身分、地
    位、經濟狀況、本件車禍發生始末、原告傷勢尚屬輕微及所
    受精神上痛苦等情狀，認原告請求被告賠償非財產上損害，
    以1萬5000元為適當，逾此數額之請求，即為無理由，應予
    駁回。
  ㈢按損害之發生或擴大，被害人與有過失者，法院得減輕賠償
    金額或免除之，民法第217條第1項定有明文。此所謂被害人
    與有過失，須被害人之行為助成損害之發生或擴大，就結果
    之發生為共同原因之一，行為與結果有相當因果關係，始足
    當之。倘被害人之行為與結果之發生並無相當因果關係，尚
    不能僅以其有過失，即認有過失相抵原則之適用（最高法院
    104 年度台上字第1254號判決參照）。被告抗辯原告騎乘機
    車應注意巷道內與機車周遭狀態，請審酌有無過失相抵適用
    等語，然本件原告騎乘機車在可供公眾通行巷道，因被告飼
    養犬隻自工廠內突然衝出，受驚嚇致擦撞路旁車輛而人車倒
    地，並無證據原告有何過失，難認原告應負擔行為人之與有
    過失。
　㈣按「給付無確定期限者，債務人於債權人得請求給付時，經
    其催告而未為給付，自受催告時起，負遲延責任。其經債權
    人起訴而送達訴狀，或依督促程序送達支付命令，或為其他
    相類之行為者，與催告有同一之效力。」，「遲延之債務，
    以支付金錢為標的者，債權人得請求依法定利率計算之遲延
    利息。但約定利率較高者，仍從其約定利率。」，民法第22
    9條第2項、第233條第1項定有明文。原告所提刑事附帶民事
    起訴狀繕本於110年12月12日送達被告（見附民卷第53頁）
    ，被告自受起訴狀送達時起負遲延責任，並應自翌日起加付
    法定遲延利息。
四、從而，原告依第184條、第193條、第195條第1、3項等規定
    ，請求被告給付2萬2912元（900元＋7012元＋15000元＝22912
    元）及自起訴狀繕本送達翌日即110年12月13日起至清償日
    止，按年息百分之5 計算之利息，為有理由，應予准許，逾
    此部分之請求，為無理由，應予駁回。並依民事訴訟法第43
    6條之19第1項規定，確定本件訴訟費用1000元（即第1審裁
    判費）由被告負擔370元，餘由原告負擔。
五、本件小額訴訟為被告敗訴判決，依民事訴訟法第436條之20
    規定，應依職權宣告假執行。原告陳明願供擔保請准宣告假
    執行，就原告勝訴部分，僅係促使本院職權發動，毋庸為准
    駁之諭知，並依被告聲請諭知被告預供擔保或提存，得免為
    假執行。至原告敗訴部分，其假執行之聲請失所依附，應併
    予駁回。
六、據上論結，本件原告之訴為一部有理由，一部無理由，依民
    事訴訟法第79條、第436條之19第1項、第436條之20、第436
     條之23、第436條第2項、第392條第2項，判決如主文。
中　　華　　民　　國　　111 　年　　3 　　月　　24　　日
                  臺灣臺中地方法院臺中簡易庭
                              法　官　熊祥雲
以上正本證明與原本無異。
如不服本判決，應於送達後20日內，向本院提出上訴狀並表明上
訴理由，如於本判決宣示後送達前提起上訴者，應於判決送達後
20日內補提上訴理由書（須附繕本）。如委任律師提起上訴者，
應一併繳納上訴審裁判費。
對於小額程序之第一審判決之上訴，非以其違背法令之理由，不
得為之。且上訴狀內應記載表明原判決所違背之法令及其具體
內容。依訴訟資料可認為原判決有違背法令之具體事實者。
中　　華　　民　　國　　111 　年　　3 　　月　　24　　日
                              書記官  王麗麗